臺灣雲林地方法院民事裁定
111年度司繼字第200號
聲  請  人  廖學義  
上聲請人聲請核定遺產管理人報酬事件，本院裁定如下：
    主  文
聲請人任被繼承人蔡守義之遺產管理人之報酬酌定為新臺幣貳萬
捌仟元。
程序費用新臺幣壹仟元由被繼承人蔡守義之遺產負擔。
    理  由
一、本件聲請意旨略以：聲請人經鈞院年度109 繼字第181 號民
    事裁定選任為被繼承人蔡守義之遺產管理人，其所遺如附表
    所示之不動產，經本院110 年度司執字第9666號清償債務強
    制執行事件，於民國110 年12月29日通知拍定在案，拍定金
    額合計為新臺幣（下同）8,168,000 元，爰依民法第1183條
    規定，聲請酌定擔任本件被繼承人遺產管理人之報酬等語。
二、按遺產管理人得請求報酬，其數額由法院按其與被繼承人之
    關係、管理事務之繁簡及其他情形，就遺產酌定之，必要時
    ，得命聲請人先為墊付；親屬會議不能召開或召開有困難時
    ，依法應經親屬會議處理之事項，由有召集權人聲請法院處
    理之；親屬會議經召開而不為或不能決議時，亦同，民法第
    1183條、第1132條第2 項分別定有明文。次按聲請法院處理
    關於酌定遺產管理人報酬事件係應經親屬會議處理之事件，
    專屬被繼承人住所地法院管轄；法院就前條第5 項所定事件
    所為裁定時，得調查遺產管理人所為遺產管理事務之繁簡及
    被繼承人之財產收益狀況，家事事件法第181 條第5 項第7 
    款、第182 條亦有明定。故法院選任之遺產管理人得聲請法
    院酌定其報酬，惟本案並無親屬會議可資酌定報酬數額，是
    遺產管理人自得向被繼承人住所地之法院聲請酌定遺產報酬
    。另就報酬數額部分，財政部雖頒訂「代管無人承認繼承遺
    產作業要點」作為請求遺產管理報酬之依據，惟查該作業要
    點僅為行政規則，並無拘束本院之效力，本院仍應本於獨立
    確信之判斷，自行認定事實、適用法律。又遺產報酬金額為
    法院職權審酌事項，不受當事人聲明之拘束，故就不准許之
    部分，毋庸另為駁回之諭知，先行說明。
三、經查：
　㈠聲請人主張之前開事實，業據其提出本院109 年度繼字181  
    號選任遺產管理人事件民事裁定暨確定證明書、109 年度家
    催字181 號公示催告事件民事裁定暨確定證明書、本院民事
    執行處通知等影本為證，復經本院依職權調取本院102 年度
    繼字第187 號、第235 號、103年度司繼字第115 號拋棄繼
    承事件、109 年度繼字第181 號選任遺產管理人事件、109 
    年度家催字第30號公示催告事件、109 年度繼字1398號酌定
    遺產管理人報酬事件、110 年度司執字第9666號清償債務強
    制執行事件等案卷核閱無訛。準此，聲請人本於遺產管理人
    之地位，聲請本院酌定報酬，洵屬有據。
　㈡本院依聲請人所提出之上開資料，及核閱上開清償債務執行
    事件案卷後，審酌聲請人自就任被繼承人蔡守義遺產管理人
    後，管理被繼承人蔡守義遺產相關事務之時間已近2 年，且
    聲請人除前經本院109 年度司執字第11494 號清償債務強制
    執行被繼承人所遺不動產，先向本院以109 年度繼字1398號
    聲請酌定其任被繼承人蔡守義之遺產管理人報酬，經本院酌
    定為17,000 元並獲分配。又現被繼承人所遺如附表之不動
    產業經本院110 年度司執字第9666號清償債務強制執行事件
    以8,168,000 元，本件被繼承人蔡守義之遺產法律關係尚屬
    單純，考量本件聲請人處理上開事務耗費之心力、時間，及
    後續將剩餘遺產移交國庫等事務所需時間，與債權人受償權
    利之保障等一切情狀，爰酌定本件遺產管理報酬金額如主文
    第一項所示。
四、如對本裁定抗告，須於裁定送達後10日之不變期間內，向本
    院提出抗告狀，並繳納抗告費新臺幣1,000 元。
中　　華　　民　　國　　111 　年　　3 　　月　　17　　日
                    家事法庭  司法事務官  陳崇漢
以上正本係照原本作成
如對本裁定抗告須於裁定送達後10日內向本院提出抗告狀，並應
繳納抗告費新臺幣1,000元整。
中　　華　　民　　國　　111 　年　　3 　　月　　17　　日
                              書  記  官　鄭景徽

附表：　　　
土地坐落     面積 平方公尺 權利範圍 縣市 鄉鎮市區 段 小段 地號   雲林縣 麥寮鄉 山寮  914 747 12分之7 備註 大有重劃區戶號1717號、乙種建築用地。 民國110 年12月29日以新臺幣8,168,000元拍定。